臺灣臺北地方法院刑事判決
111年度審原訴緝字第3號
公  訴  人  臺灣臺北地方法院檢察署檢察官
被      告  陳浩睿




指定辯護人  本院公設辯護人曾德榮  
上列被告因詐欺等案件，經檢察官提起公訴（110年度偵字第158
85號），被告於本院準備程序中就被訴事實為有罪之陳述，經告
知簡式審判程序之旨，並聽取公訴人、辯護人、被告之意見後，
本院合議庭裁定由受命法官獨任進行簡式審判程序，並判決如下
：
    主      文
陳浩睿犯三人以上共同詐欺取財罪，處有期徒刑壹年參月。
    事實及理由
一、本件犯罪事實及證據，除犯罪事實欄一第3行「竟與『楊君正
    』、『黑胖子』、『白胖子』及所屬詐欺集團其他不詳成員共同
    意圖為自己不法所有，而基於詐欺之犯意聯絡」補充並更正
    為「竟與『楊君正』、『黑胖子』、『白胖子』及所屬詐欺集團其
    他不詳成員，共同意圖為自己不法之所有，基於三人以上詐
    欺取財與掩飾、隱匿詐欺取財犯罪所得本質及去向之洗錢犯
    意聯絡」；證據部分補充「被告陳浩睿於本院準備程序及審
    理時之自白（見本院審原訴緝卷第30、38頁）」外，餘均引
    用起訴書之記載（如附件）。
二、論罪科刑：
  ㈠核被告所為，係犯洗錢防制法第14條第1項之一般洗錢罪、刑
    法第339條之4第1項第2款之三人以上共同詐欺取財罪。
  ㈡共同實施犯罪行為之人，在合同意思範圍以內，各自分擔犯
    罪行為之一部，相互利用他人之行為，以達其犯罪之目的者
    ，即應對於全部所發生之結果，共同負責；故共同正犯間非
    僅就其自己實施之行為負其責任，並在犯意聯絡之範圍內，
    對於其他共同正犯所實施之行為，亦應共同負責，是於集團
    式犯罪，原不必每一共犯均有直接聯繫，亦不必每一階段均
    參與，祇須以自己共同犯罪之意思，事前同謀，而由其中一
    部分人實施犯罪行為者，即應對於犯罪結果負共同正犯罪責
    ，並無分別何部分為孰人下手之必要。查被告與其所屬之詐
    欺集團成員，均知悉內部分工所從事行為係整體詐欺取財行
    為分擔之一環，各成員縱未親自參與詐騙告訴人張惠娟，甚
    或未全盤知悉其他集團成員詐騙告訴人之實際情形，然既於
    犯意聯絡範圍內相互利用集團成員行為，達犯罪目的，應認
    被告就前揭犯行，與『楊君正』、『黑胖子』、『白胖子』、金柏
    辰、吳立駿等人及所屬詐欺集團之其餘不詳成員間，有犯意
    聯絡及行為分擔，為共同正犯。
  ㈢被告前開所犯2罪名，係在同一犯罪決意及預定計畫下所為，
    因果歷程並未中斷，應僅認係一個犯罪行為。是被告係
    以一行為觸犯數罪名，為想像競合犯，依刑法第55條之規定
    ，從一重論以刑法第339條之4第1項第2款之三人以上共同詐
    欺取財罪。
　㈣「犯（洗錢防制法）前2條之罪，在偵查或審判中自白者，減
    輕其刑」，洗錢防制法第16條第2項定有明文。然按想像競
    合犯之處斷刑，本質上係「刑之合併」，其所謂從一重處斷
    ，乃將想像競合犯組成之評價上數罪，合併為科刑一罪，其
    所對應之刑罰，亦合併其評價上數罪之數法定刑，而為一個
    處斷刑。易言之，想像競合犯侵害數法益者皆成立犯罪，論
    罪時必須輕、重罪併舉論述，同時宣告所犯各罪名，包括各
    罪有無加重、減免其刑之情形，亦應說明論列，量刑時併衡
    酌輕罪部分量刑事由，評價始為充足，然後依刑法第55條前
    段規定「從一重處斷」，非謂對於其餘各罪可置而不論。因
    此，法院決定處斷刑時，雖以其中最重罪名之法定刑，做為
    裁量之準據，惟於裁量其輕重時，仍應將輕罪合併評價在內
    （最高法院108年度台上字第4405號判決、108年度台上大字
    第3563號裁定意旨參照）。查被告就其所為之本件犯行，於
    本院準備程序及審理時均供述詳實、坦承犯行，應認被告對
    洗錢行為之構成要件事實有所自白，原應就其所犯一般洗錢
    罪，依上開規定減輕其刑；惟被告所犯一般洗錢罪屬想像競
    合犯其中之輕罪，亦即被告就本案犯行係從一重之三人以上
    共同詐欺取財罪，就被告此部分想像競合輕罪得減刑部分，
    依上開說明，僅由本院於後述依刑法第57條量刑時一併衡酌
    該部分減輕其刑事由，附此說明。
　㈤爰審酌被告加入詐欺集團擔任收水角色，不僅侵害告訴人之
    財產法益，且影響社會治安，實屬不該；惟念被告犯後坦承
    犯行，已見悔意，堪認被告態度尚可。兼衡被告於詐欺集團
    中並非擔任主導角色，暨其犯罪動機、手段、於本院審理時
    自陳之智識程度及家庭生活狀況（見本院審原訴緝卷第39頁
    ）、洗錢犯行部分符合洗錢防制法第16條第2項減刑要件、
    素行等一切情狀，量處如主文所示之刑，以資懲儆。
三、被告於本院準備程序時供稱：本件我沒有獲得任何報酬等語
    （見本院審原訴緝卷第31頁）。又卷內並無積極證據足認被
    告有因本案犯行獲得任何利益或報酬，自無庸宣告沒收犯罪
    所得。
據上論斷，應依刑事訴訟法第273條之1第1項、第299條第1項前
段、第310條之2、第454條第2項，洗錢防制法第14條第1項，刑
法第11條前段、第28條、第339條之4第1項第2款、第55條，刑法
施行法第1條之1第1項，判決如主文。
本案經檢察官葉耀群提起公訴，檢察官吳春麗到庭執行職務。
中　　華　　民　　國　　111 　年　　5 　　月　　25　　日
　　　　　　　　　刑事第二十一庭法　官　倪霈棻
上正本證明與原本無異。 
如不服本判決應於收受送達後20日內向本院提出上訴書狀，並應
敘述具體理由；其未敘述上訴理由者，應於上訴期間屆滿後20日
內向本院補提理由書（均須按他造當事人之人數附繕本）「切勿
逕送上級法院」。告訴人或被害人如對於本判決不服者，應具備
理由請求檢察官上訴，其上訴期間之計算係以檢察官收受判決正
本之日期為準。因疫情而遲誤不變期間，得向法院聲請回復原狀
。
                                書記官  吳雪華
中　　華　　民　　國　　111 　年　　5 　　月　　26　　日
附錄本案論罪科刑法條全文：
中華民國刑法第339條之4
犯第339條詐欺罪而有下列情形之一者，處1年以上7年以下有期
徒刑，得併科1百萬元以下罰金：
一、冒用政府機關或公務員名義犯之。
二、三人以上共同犯之。
三、以廣播電視、電子通訊、網際網路或其他媒體等傳播工具，
    前項之未遂犯罰之。
洗錢防制法第14條
有第2條各款所列洗錢行為者，處7年以下有期徒刑，併科新臺幣
5百萬元以下罰金。
前項之未遂犯罰之。
前二項情形，不得科以超過其特定犯罪所定最重本刑之刑。　
附件：
臺灣臺北地方檢察署檢察官起訴書
                                    110年度偵字第15885號
　　被　　　告　陳浩睿　




　　　　　　　　吳立駿　




上列被告因詐欺等案件，業經偵查終結，認應提起公訴，茲將犯
罪事實及證據並所犯法條分敘如下：
　　　　犯罪事實
一、吳立駿、陳浩睿均明知真實姓名、年籍不詳，綽號「楊君正
    」、「黑胖子」、「白胖子」之人，均為詐欺集團成員，竟
    與「楊君正」、「黑胖子」、「白胖子」及所屬詐欺集團其
    他不詳成員共同意圖為自己不法所有，而基於詐欺之犯意聯
    絡，自民國109年9月間起，加入「楊君正」、「黑胖子」、
    「白胖子」所屬詐欺集團而擔任收取贓款人員（俗稱「收水
    」）等工作。渠等分工方式係先由該詐欺集團不詳成員以附
    表所示方式詐騙附表所示之人，致附表所示之人誤信為真，
    而依指示將附表所示款項匯至指定附表所示人頭帳戶後，再
    由金柏辰(金柏辰涉犯詐欺罪嫌，另經本署檢察官提起公訴)
    依「黑胖子」、「白胖子」之指示，先至指定地點向同屬於
    該詐欺集團之不詳男子領取附表所示人頭帳戶提款卡及密碼
    後，即持上開人頭帳戶提款卡至附表所示地點之自動櫃員機
    提領上開詐騙所得，金柏辰並於附表所示提款地點附近轉交
    予吳立駿，吳立駿再轉交予在附近等候之陳浩睿，以此方式
    掩飾或隱匿犯罪所得來源及去向，並意圖使他人逃避刑事追訴
    ，而移轉犯罪所得。嗣張惠娟察覺受騙後報警處理，經警調
    閱相關自動櫃員機監視器錄影畫面比對追查後，始循線查悉
    上情。
二、案經張惠娟訴由桃園市政府警察局大溪分局報告偵辦。
　　　　證據並所犯法條
一、證據清單及待證事實：
編號 證據名稱 待證事實 1 被告陳浩睿於警詢及偵查中之供述 坦承於109年8月底加入「楊君正」、「黑胖子」、「白胖子」詐欺集團之事實。 2 被告吳立駿於警詢及本署偵訊時之供述與證述 坦承於109年8月底加入「楊君正」、「黑胖子」、「白胖子」詐欺集團，並於附表編號5提款地點附近，向另案共犯金柏辰收取贓款後，轉交在附近等候之陳浩睿之事實。 3 1、告訴人張惠娟於警詢之指述； 2、內政部警政署反詐騙諮詢專線紀錄表、受理詐騙帳戶通報警示簡便格式表； 3、附表所示金融帳戶交易明細資料 證明其等遭不詳詐欺集團成員以附表所示手法詐騙後，而依對方之指示，將附表所示款項匯至指定帳戶之事實。 4 ATM提領紀錄、ATM錄影畫面擷圖影像 證明另案被告金柏辰於附表所示時、地，領取附表所示帳戶內款項之事實。 5 本署檢察官110年偵字第12377號、109年度偵字第30394號、第30708號、第31018號起訴書 佐證另案被告金柏辰本件犯行。 6 本署檢察官110年度偵字第1421號起訴書 被告陳浩睿至109年10月間仍持續於「楊君正」、「黑胖子」、「白胖子」詐欺集團擔任詐欺車手工作之事實。 
二、按洗錢防制法洗錢罪之成立，僅須行為人在客觀上有掩飾或
    隱匿自己或他人因特定犯罪所得財產之本質、來源、去向、
    所在、所有權、處分權或其他權益，或移轉、變更特定犯罪
    所得之具體作為，主觀上具有掩飾或隱匿其財產或利益來源
    與犯罪之關聯性，使其來源形式上合法化，以逃避國家追訴
    、處罰之犯罪意思，足克相當，被告所為，係將犯罪所得以
    現金方式提領並轉交詐騙集團組織之其他成員，使上開金錢
    流向難以追查，隱匿上開犯罪所得之本質及去向，並使其來
    源形式上合法化，核與洗錢防制法第2條第1款、第2款所定
    之要件相符。是核被告所為，係犯刑法第339條之4第1項第2
    款之3人以上共同詐欺取財、違反洗錢防制法第2條第1款、
    第2款規定，而應依同法第14條第1項處罰之洗錢罪嫌。又被
    告與該詐欺集團成年成員間，有犯意聯絡與行為分擔，請依刑
    法第28條之規定，論以共同正犯。而被告就同一告訴人遭詐
    欺款項多次提領行為，主觀上係基於單一參與詐欺集團組織
    之犯意，為詐欺集團成員持續提領款項，持續侵害之法益係屬
    同一，其各自獨立性極為薄弱，依一般社會健全觀念，實無從
    加以割裂評價，在刑法評價上，應視為數個舉動之接續施行，
    合為包括之一行為予以評價，較為合理，應屬接續犯，請論以
    一罪。再按刑法上一行為而觸犯數罪名之想像競合犯，其存在
    之目的，在於避免對於同一不法要素過度評價，則自然意義之
    數行為，得否評價為法律概念之一行為，應就客觀構成要件行為之
    重合情形、主觀意思活動之內容、所侵害之法益與行為間之關
    聯性等要素，視個案情節依社會通念加以判斷。如具有行為局
    部之同一性，或其行為著手實行階段無從區隔者，得認與一行
    為觸犯數罪名之要件相侔，而依想像競合犯論擬。查被告及所
    屬詐欺集團成年成員係以3人以上共同、洗錢等方式向告訴人
    等詐欺取財，其目的既為施用詐術致告訴人等陷於錯誤而交
    付財物，其上開行為間在自然意義上非完全一致，然仍有部
    分重疊，且犯罪目的單一，依一般社會通念，認應評價為一行
    為方符合刑罰公平原則，如予數罪併罰，反有過度處罰之疑，
    與人民法律感情亦未契合，是於牽連犯廢除後，適度擴張一行為
    概念，認此情形為一行為觸犯數罪名之想像競合犯，方屬適當
    ，是應認被告及其所屬詐欺集團成員，係以一行為同時觸犯
    以3人以上共同、洗錢等罪嫌，請依刑法第55條之規定，從
    一重論以3人以上共同詐欺取財罪嫌。至被告之犯罪所得，倘
    於裁判前未能實際合法發還被害人，請依同法第38條之1第1
    項前段規定，宣告沒收，如於全部或一部不能沒收或不宜執行
    沒收時，請依同條第3項規定追徵其價額。
三、依刑事訴訟法第251條第1項提起公訴。
　  此　致
臺灣臺北地方法院
中　　華　　民　　國　  110　　年　　11　　月　　26 　日
　　　　　　　　　　　　       檢  察  官　葉  耀  群
檢察官葉耀群
本件正本證明與原本無異
中　　華　　民　　國　　110 　 年　　12  　月　  24 　日
                               書  記  官  蔡  東  益
附錄本案所犯法條全文
中華民國刑法第339條之4
犯第 339 條詐欺罪而有下列情形之一者，處 1 年以上 7 年以
下有期徒刑，得併科 1 百萬元以下罰金：
一、冒用政府機關或公務員名義犯之。
二、三人以上共同犯之。
三、以廣播電視、電子通訊、網際網路或其他媒體等傳播工具，
    對公眾散布而犯之。
前項之未遂犯罰之。
洗錢防制法第2條
本法所稱洗錢，指下列行為：
一、意圖掩飾或隱匿特定犯罪所得來源，或使他人逃避刑事追訴
    ，而移轉或變更特定犯罪所得。
二、掩飾或隱匿特定犯罪所得之本質、來源、去向、所在、所有
    權、處分權或其他權益者。
三、收受、持有或使用他人之特定犯罪所得。
洗錢防制法第14條
有第二條各款所列洗錢行為者，處 7 年以下有期徒刑，併科新
臺幣 5 百萬元以下罰金。
前項之未遂犯罰之。
前二項情形，不得科以超過其特定犯罪所定最重本刑之刑。
附表
編號 被害人 詐騙方式 匯款/轉帳時間(依詐騙帳戶交易明細所示) 人頭帳戶 詐騙金額(依詐騙帳戶交易明細所示) 提款時間(依詐騙帳戶交易明細所示) 提款地點 提款金額(依詐騙帳戶交易明細所示) 1 張惠娟 不詳詐欺集團成員於109年9月23日晚間8時2分前某時許，致電張惠娟並佯稱：其乃「艾黎亞網購牙刷」之業務人員，因張惠娟之訂單簽收欄資料出現錯誤，是張惠娟須依指示操作匯款以取消錯誤扣款云云，致張惠娟誤信為真，爰依指示匯款右列款項至右列帳戶。 109年9月24日凌晨12時19分許、同日時39分許 渣打國際商業銀行帳號000-00000000000000號帳戶（戶名：林詩晴） 新臺幣（下同）2萬9,985元、2萬9,985元 109年9月24日凌晨12時22分許至同日時23分許間、同日時41分許至同日時43分許間 統一便利商店西寧南門市○○○市○○區○○○路000號）、統一便利商店捷盟南門市○○○市○○區○○街00號）之自動櫃員機 6萬元（同時亦提領不明來源款項2萬9,000元）